【裁判字號】    98,簡上,186
【裁判日期】    990113
【裁判案由】    毀損等
【裁判全文】
臺灣嘉義地方法院刑事判決             98年度簡上字第186號
上  訴  人
即  被  告  甲○○
            乙○○
上列上訴人等即被告因毀損等案件，不服本院九十八年度朴簡第
七八號中華民國九十八年七月二十八日第一審簡易判決處刑（聲
請簡易判決處刑書案號：臺灣嘉義地方法院檢察署九十八年度調
偵字第六九號），提起上訴，本院管轄之第二審合議庭判決如下
：
    主  文
上訴駁回。
    犯 罪 事 實
一、甲○○、乙○○之姪女楊愔揆因駕駛車輛與丁○○所駕駛車
    輛發生車禍而死亡，甲○○與乙○○均對丁○○處理車禍賠
    償相關事宜甚為不滿，經甲○○提議，於民國九十七年十一
    月二十六日上午十時四十分許，為死者楊愔揆送葬途中夥同
    數名姓名、年籍不詳之成年男女，至丁○○位在嘉義市○區
    ○○里○○路三八五號住處灑冥紙抗議，適丁○○之姊丙○○亦在該處。丁○○與丙○○見狀緊閉門戶。詎甲○○與乙○○與該數名成年男女群情激憤，竟基於毀損他人物品及侵
    入他人住宅之犯意聯絡，持置放在門外之安全帽、鐵椅，共
    同毀損丁○○所有、上揭住處大門玻璃門二片、門鎖一副，
    足以生損害於丁○○；進而未經有監督權之屋主丁○○之許
    可，強行進入丁○○住處，接續在該住處一樓內毀損丁○○
    所有之酒櫃玻璃二片及烘碗機一台，足以生損害於丁○○。
    甲○○、乙○○及該數名姓名年籍不詳之成年男女侵入丁○○屋內後，另基於恐嚇危害他人安全及公然侮辱之犯意聯絡
    ，共同對在一樓之丙○○恫稱「拖出來都撞死」、對在二樓
    之丁○○恫稱「拖出來撞死、叫伊出來撞死」等語，致使丁○○與丙○○均心生畏懼，致生危害於安全，且在多數人在
    場之上揭住處內以「幹你老母」（台語）等語共同辱罵丁○○，足以貶抑丁○○之人格。嗣經丙○○報警，為警到場查
    悉上情。
二、案經丁○○、蔡婉育嘉義市政府警察局第一分局報請臺灣嘉
    義地方法院檢察署檢察官偵查後聲請以簡易判決處刑。
    理  由
一、按被告以外之人於審判外之陳述，經當事人於審判程序同意
    作為證據，法院審酌該言詞陳述或書面陳述作成時之情況，
    認為適當者，亦得為證據。當事人、代理人或辯護人於法院
    調查證據時，知有第一百五十九條第一項不得為證據之情形
    ，而未於言詞辯論終結前聲明異議，視為有前項之同意，刑
    事訴訟法第一百五十九條之五定有明文。查被告甲○○、乙○○對於卷附各傳聞證據之證據能力未於言詞辯論終結前聲
    明異議，且經本院於審理逐一提示予被告二人表示意見。本
    院審酌採納上開傳聞證據，無礙被告二人於程序上之彈劾詰
    問權利，而認上開傳聞證據合於刑事訴訟法第一百五十九條
    之五規定，因而具證據能力，合先敘明。
二、訊據被告甲○○、乙○○固均坦承共同毀損及侵入住宅犯行
    ，然均矢口否認有何共同公然侮辱或恐嚇危害安全犯行，均
    辯稱：渠等並未口出公然侮辱或恐嚇言詞，渠等與同去者並
    不認識故無犯意聯絡；又依照現場錄音內容，眾人當時僅使
    用假設語氣，應不致使人心生畏懼；且毀損、侵入住宅、恐
    嚇危害安全及公然侮辱行為應依刑法五十五條想像競合論斷
    云云。惟查：
  (一)被告甲○○、乙○○於警詢時及本院訊問時均坦承渠等於九
    十七年十一月二十六日與數名成年男女前往告訴人丁○○上
    開住處灑冥紙抗議係因告訴人丁○○駕車與渠等之姪女楊愔
    揆發生車禍而致楊愔揆死亡，事後無法達成和解乙事，足見
    被告甲○○、乙○○因該車禍事故之發生對告訴人丁○○處
    理車禍賠償相關事宜甚為不滿，是被告二人悲憤之餘確有糾
    眾對於告訴人丁○○實行毀損、侵入住宅、恐嚇及公然侮辱
    行為之動機無疑。而當日上午被告二人與數名姓名、年籍不
    詳之成年男女至告訴人丁○○上開住處門前，持置放在門外
    之安全帽、鐵椅，毀損告訴人丁○○所有、上揭住處大門玻
    璃門二片、門鎖一副；進而未經有監督權之屋主告訴人丁○○許可，強行進入告訴人住處，並在該住處一樓內毀損告訴
    人所有之酒櫃玻璃二片及烘碗機一台等情，業據證人即告訴
    人丁○○於警詢時、偵查中均證述屬實，核與證人即告訴人
    丙○○於警詢時、偵查中及原審調查時證情節相符，且經原
    審勘驗丁○○住處外監視錄影光碟結果：「…二、於十時四
    十三分四十七秒時，白色NISSAN車輛停在告訴人屋前路邊，
    乙○○自駕駛座、甲○○自副駕駛座下車，並往畫面右上角
    （道路上）走去。三、於十時四十四分三十五秒時，人群（
    包含甲○○、乙○○）自畫面右上角出現，約有十六人，於
    十時四十四分五十六秒人群往屋內丟擲冥紙，甲○○、乙○○亦在人群較靠近告訴人房屋之處丟擲冥紙，於十時四十五
    分０秒時開始有人往屋內移動（進入屋內），其中甲○○於
    十時四十五分十三秒進入屋內、乙○○於十時四十五分二十
    秒時進入屋內，於十時四十六分三十八秒人群已全部進入屋
    內，畫面中僅剩一名女子站於屋前。四、（已無法看出右下
    角時間）有四、五人陸續出來撿拾冥紙又再度進入屋內。五
    、（已無法看出右下角時間）於警車出現在畫面前數秒，原
    進入屋內之人群陸續出來，其中甲○○較乙○○先自屋內出
    來，員警到場後與在外人群對話並陸續拍照。」等情無誤，
    此有原審勘驗筆錄在卷可參，復有嘉義市政府警察局第一分
    局九十八年十月二十一日函附之職務報告、員警工作紀錄簿
    及現場蒐證照片十二幀在卷可憑。而被告二人與同去之上開
    成年男女入屋後更對在一樓之告訴人丙○○恐嚇稱「拖出來
    都撞死」、對在二樓之告訴人丁○○恫稱「拖出來撞死、叫
    伊出來撞死」等語，且在多數人在場之上揭住處內以「幹你
    老母」（台語）等語共同辱罵告訴人丁○○等情，亦據證人
    丁○○及丙○○於警詢時證述明確，並經原審勘驗證人丙○○提出之錄音蒐證光碟內容，顯示當時現場確有清楚之敲擊
    、玻璃破裂聲音，以及男女聲音混雜稱：「…抓出來、抓出
    來，不要砸了，抓出來，抓出來…，不然這樣，看怎麼解決
    ？看你站在那裡撞死…我賠你三百萬…拖出來都撞死，賠三
    百萬」、「…你讓我們撞看看，黑白來呢…叫伊出來撞死，
    我來賠他…」（均為台語）等語，並有男聲出言辱罵「幹你
    老母」等詞，亦有原審勘驗筆錄在卷可參，足見證人丁○○
    、丙○○上開證詞並非憑空杜撰，係與客觀事實相符，應係
    可採。被告二人確於上開時、地夥同上開成年男女共同至告
    訴人住處實行上開行為至堪認定。
  (二)被告二人固辯稱：渠等並未口出公然侮辱或恐嚇言詞，渠等
    與同去者並不認識故無犯意聯絡云云。惟按共同正犯之意思
    聯絡，不限於事前有所協議，其於行為當時，基於相互之認
    識，以共同犯罪之意思參與者，亦無礙於共同正犯之成立；
    且其表示之方法，亦不以明示通謀為必要，即相互間有默示
    之合致，亦無不可，最高法院七十三年臺上字第一八八六號
    、七十三年臺上字第二三六四號判例可資參照。復按共同實
    施犯罪行為之人，在合同意思範圍以內，各自分擔犯罪行為
    之一部，相互利用他人之行為，以達其犯罪之目的者，即應
    對於全部所發生之結果，共同負責，此觀最高法院二十八年
    上字第三一一０號判例闡釋甚明。查被告甲○○前於警詢時
    及原審調查時均坦承係其提議前往告訴人丁○○住處，被告
    乙○○並駕車搭載被告甲○○，夥同十數人到場後，渠等灑
    冥紙時隨即有人敲毀告訴人丁○○大門玻璃，被告二人亦因
    此得以侵入住宅；且渠等特意選擇在死者楊愔揆出殯當日，
    準備冥紙、糾集眾人前往告訴人丁○○住處灑冥紙抗議，其
    目的本為尋隙、示威，並對告訴人丁○○表達不滿，群情激
    憤之餘眾人以言詞侮辱、恐嚇之行為，自難認逸脫被告二人
    到場之目的及事前之預見，故於案發當時被告二人及同去者
    均係基於毀損、侵入住宅、公然侮辱、恐嚇之犯意，出於相
    互之認識而共同參與上開行為，其彼此間就上揭犯行互有合
    致甚明。此外，經本院當庭勘驗告訴人住處對面及門前之監
    視錄影紀錄顯示：騎乘機車載運裝有冥紙塑膠袋之數名男子
    先於被告二人所乘坐之白色自小客車到場後，在路旁等待被
    告二人所乘坐之白色自小客車到場停妥並於被告二人下車後
    ，眾人始一同朝告訴人丁○○住處前進並灑冥紙，更先後進
    入告訴人丁○○住處；事發後警察據報到場處理並盤查在場
    人員身分時，被告甲○○更揮手示意同去之數名男子先行離
    去等情，此觀本院勘驗筆錄及附件翻拍照片即明，是由上開
    集體行動之舉止以觀，足見被告二人與當日同去之眾人並非
    毫不相識，且事前已有相當之謀議無疑。是被告二人上開辯
    詞，顯與事實相違，並不足信，揆諸上開說明，被告二人均
    應對於全部所發生之毀損、侵入住宅、公然侮辱及恐嚇結果
    ，共同負責無誤。
  (三)被告二人另辯稱：依照現場錄音內容，眾人當時僅使用假設
    語氣，應不致使人心生畏懼云云。惟按刑法第三百零五條之
    恐嚇罪，所稱以加害生命、身體、自由、名譽、財產之事，
    恐嚇他人者，係指以使人生畏怖心為目的，而通知將加惡害
    之旨於被害人而言，最高法院五十二年臺上字第七五一號判
    例可資參照；又所謂恐嚇，指凡一切言語、舉動足以使人生
    畏怖心者均屬之，而該言語或舉動是否足以使他人生畏怖心
    ，應依社會一般觀念衡量之。查被告二人與同去者以上開言
    詞加諸告訴人，乃在渠等夥眾破門侵入告訴人住處灑冥紙抗
    議以表達對於告訴人丁○○不滿之情境下所為；參以被告所
    為上開恐嚇之言詞，係以加害他人生命之事，通知他人，衡
    酌社會一般觀念，一般有理解事務能力之人均得明其意涵，
    並將因而心生畏怖恐懼，致生危害於安全；況恐嚇危害安全
    罪所處罰之恐嚇內容原本即為「將來惡害之通知」，對於尚
    未發生惡害在上開情境下對被害人相加，縱屬假設語氣，自
    仍足使人因而心生畏怖恐懼無疑，是被告二人上開辯詞，顯
    有誤解，亦不足採。
  (四)綜上所述，本件事證明確，被告二人辯詞均不足採，渠等上
    開犯行至堪認定，應依法論科。
三、核被告甲○○、乙○○所為，均係犯刑法第三百五十四條之
    毀損罪、同法第三百零六第一項之侵入住宅罪、同法第三百
    零五條之恐嚇危害安全罪及同法第三百零九條第一項之公然
    侮辱罪。被告甲○○、乙○○二人與上開該數名姓名年籍不
    詳之成年男女間，就上開犯行具有犯意聯絡及行為之分擔，
    均為共同正犯。再被告等人毀損告訴人丁○○之大門玻璃門
    二片、門鎖一副、酒櫃玻璃二片及烘碗機一台，上揭毀損行
    為係在密接之時地所為，依一般社會健全觀念，在時間差距
    上難以強行分開，應視為數個舉動之接續施行，自屬接續犯
    。又被告等人以上揭言詞恐嚇告訴人丙○○、丁○○，亦係
    在密接之時地所為，亦屬接續犯，且分別侵害二法益，為一
    行為觸犯數罪名之想像競合犯，應從一重之恐嚇危害安全罪
    論處。再被告二人所犯上揭毀損、侵入住宅、恐嚇危害安全
    、公然侮辱四罪間，由上開案發過程以觀，該四種行為之行
    為態樣迥然不同，且實行時間先後有別，自難認屬法律上之
    一行為，是渠等所犯上開四罪犯意各別，行為互殊，自應分
    論併罰；而被告二人辯稱：毀損、侵入住宅、恐嚇危害安全
    及公然侮辱行為應依刑法五十五條想像競合論斷云云，顯屬
    誤解，附此敘明。
四、原審基此因認被告二人罪證明確，援引刑事訴訟法第四百四
    十九條第一項、第四百五十四條第二項，刑法第二十八條、
    第三百五十四條、第三百零六條第一項、第三百零五條、第
    三百零九條第一項、第四十一條第一項前段、第五十一條第
    六款，刑法施行法第一條之一第一項、第二項前段，並審酌
    被告甲○○自述為物理博士之智識程度、未婚、無小孩、現
    務農兼從事塑膠射出零工之生活狀況；被告乙○○自述高職
    畢業之智識程度，未婚、無小孩、從事塑膠射出工作之生活
    狀況；被告二人之姪女因告訴人丁○○之過失駕駛行為而死
    亡，被告二人前往尋隙之動機、目的，而告訴人丁○○因其
    過失致被告二人姪女死亡，對此意外事故並非故意肇致且願
    意賠償三百萬元，被告二人縱使心情悲痛、對賠償金額不滿
    ，亦不應以此糾集眾人之手段報復，對於告訴人造成之心理
    影響程度，以及犯後均否認犯行，態度不佳等一切情狀，逕
    以簡易判決判處被告二人毀損部分各拘役四十日、侵入住宅
    部分各拘役三十日，恐嚇危害安全部分各有期徒刑三月，公
    然侮辱部分各拘役十日，並均諭知易科罰金之折算標準，且
    均就拘役部分定其應執行刑及諭知易科罰金折算標準。經核
    其認事用法並無不當，量刑亦稱妥適，被告二人上訴意旨仍
    執前詞否認犯罪，自無理由，均應予駁回。
據上論斷，應依刑事訴訟法第四百五十五條之一第一項、第三項
、第三百六十八條，判決如主文。
本案經檢察官李志明到庭執行職務。
中    華    民    國    99    年     1    月    13    日
                  刑事第五庭  審判長法  官   蔡廷宜
                                    法  官   夫
                                    法  官   曾宏揚
上列正本證明與原本無異。
本件不得上訴。
中    華    民    國    99    年     1    月    13    日
                                    書記官   陳慶昀
附錄本件論罪科刑法條：
中華民國刑法第306條第1項（侵入住居罪）
無故侵入他人住宅、建築物或附連圍繞之土地或船艦者，處 1
年以下有期徒刑、拘役或 3 百元以下罰金。
中華民國刑法第309條第1項（公然侮辱罪）
公然侮辱人者，處拘役或 3 百元以下罰金。
中華民國刑法第354條（毀損器物罪）
毀棄、損壞前二條以外之他人之物或致令不堪用，足以生損害於
公眾或他人者，處 2 年以下有期徒刑、拘役或 5 百元以下罰金
。

司法院資訊處製作；財團法人民間司法改革基金會備份。
